【裁判字號】    90,上易,193
【裁判日期】    900330
【裁判案由】    侵占
【裁判全文】
臺灣高等法院臺南分院刑事判決               九十年度上易字第一九三號
    上  訴  人
    即  被  告   乙   ○   .
右上訴人即被告因侵占案件，不服臺灣臺南地方法院八十九年度易字第二五五九號，
中華民國八十九年十二月二十二日第一審判決（起訴案號：臺灣臺南地方法院檢察署
八十九年度偵字第一○一二六號）提起上訴，本院判決如左：
        主      文
上訴駁回。
乙○○緩刑伍年。
        事      實
一、乙○○係中華日報安順營業處（下稱安順營業處）送報生，負責台南市○○路一
    、二段及海環街、府安路五段、海中街區域之發送報紙並代收報費之業務，竟
    基於意圖為自己不法所有之概括犯意，自民國（下同）八十六年四月間起，至八
    十八年九月三十日止，連續多次向客戶代收報費後，易持有為所有，將報費侵占
    入己而未繳回安順營業處，總計侵占金額為新台幣（下同）一百三十一萬七千五
    百四十五元。
二、案經安順營業處負責人甲○○訴由台灣台南地方法院檢察署檢察官偵查起訴。
    理  由
一、右揭犯罪事實，業據上訴人即被告乙○○（下稱被告）於原審及本院審理中坦承
    不諱，核與告訴人甲○○指述情節相符，復有會帳單乙份、切結書各乙份、訂閱
    資料表影本二份在卷足憑（見偵查卷第五頁至第九頁），被告並已與告訴人達成
    和解，有告訴人於本院之證詞可按，是被告自白核與事實相符，本件事證已臻明
    確，被告之犯行，洵堪認定。
二、核被告乙○○所為，係犯刑法第三百三十六條第二項業務侵占罪。被告先後多次
    侵占犯行，時間緊接，方法相同，顯係基於概括犯意反覆而為，為連續犯，應依
    刑法第五十六條之規定論以一罪，並加重其刑。公訴意旨另以被告自八十八年十
    月一日起至八十八年十月三十一日止，亦有連續侵占報費之犯行。惟按犯罪事實
    應依證據認定之，無證據不得推定其犯罪事實。經查被告因侵占款項為告訴人甲
    ○○查覺，且無法返還款項，甲○○乃自八十八年十月一日起解僱被告，被告侵
    占款項僅至八十八年九月三十日止等情，此已據告訴人甲○○到庭陳述明確，另
    告訴人提出之會帳單、切結書、訂閱資料表等證物，亦不能證明被告自八十八年
    十月一日至十月三十一日止另還有侵占之犯行，惟公訴人認此部分與前揭論罪部
    分有連續犯之裁判上一罪之關係，依審判不可分之原則，爰不另為無罪之諭知，
    併此敘明。原審以被告事證已臻明確，因予適用刑法第三百三十六條第二項、第
    五十六條、罰金罰鍰提高標準條第一條前段，審酌被告犯罪之動機、目的、手段
    、所生危害、所得利益、及犯罪後態度等一切情狀，量處有期徒刑一年，以資懲
    儆。核其認事用法俱無不合，量刑亦稱妥適。被告上訴意旨空言指摘原判決量刑
    過重不當，並無可取，為無理由，應予駁回。末查被告並無前科，未曾受有期徒
    刑以上刑之宣告，此有本院被告全國前案紀錄表暨臺灣臺南地方法院檢察署刑案
    資料查註紀錄表可據，本件因被告家庭經濟拮据，一時失慮，致罹刑典，且被告
    之夫身體殘障，有殘障手冊附卷可稽，謀生困難，又有三名幼小子女依賴被告維
    生，此並有被告所提戶口名簿附卷可憑，矧被告犯罪後坦承不諱，態度良好，又
    於本院審理中已與被害人達成和解，取得告訴人甲○○之諒解，已不再追究有告
    訴人於本院之證述可據，經此偵審程序及科刑之宣告後，當知所警惕，而無再犯
    之虞，本院因認前開所宣告之刑，以暫不執行為適當，併予宣告緩刑五年，以啟
    自新。
據上論斷，應依刑事訴訟法第三百六十八條、刑法第七十四條第一款，判決如主文。
本案經檢察官劉榮堂到庭執行職務。
中      華      民      國    九十      年      三      月     三十     日
                                  臺灣高等法院臺南分院刑事第三庭
                                      審判長法官  黃    崑    宗
                                            法官  楊    省    三
                                            法官  莊    俊    華
右正本證明與原本無異。
不得上訴。
                                      法院書記官  易    慧    玲
中      華      民      國    九十      年      三      月     三十     日
附錄本判決論罪科刑法條全文：
中華民國刑法第三百三十六條
 (公務公益侵占罪、業務侵占罪)
對於公務上或因公益所持有之物，犯前條第一項之罪者，處一年以上七年
以下有期徒刑，得併科五千元以下罰金。
對於業務上所持有之物，犯前條第一項之罪者，處六月以上五年以下有期
徒刑，得併科三千元以下罰金。
前二項之未遂犯罰之。


司法院資訊處製作；財團法人民間司法改革基金會備份。
